【裁判字號】    92,上易,2618
【裁判日期】    921203
【裁判案由】    傷害
【裁判全文】
臺灣高等法院刑事判決                          九十二年度上易字第二六一八號
    上  訴  人  臺灣桃園地方法院檢察署檢察官
    被      告  乙○○
右上訴人因被告傷害案件，不服臺灣桃園地方法院九十一年度易字第一四八五號，中
華民國九十二年七月十一日第一審判決（起訴案號：臺灣桃園地方法院檢察署九十一
年度偵字第五七０號），提起上訴，本院判決如左：
    主  文
上訴駁回。
    理  由
一、公訴意旨略以：被告乙○○於民國九十年五月十七日凌晨五時至六時之間，在桃
    園縣龜山鄉○○街八號後方空地，因細故衝突即出手緊抓甲○○，致使甲○○受
    有左眉（起訴書誤載為左肩）上方瘀腫、左肘外側瘀傷等傷害，因認被告涉有刑
    法第二百七十七條第一項之傷害罪嫌。
二、本件公訴人認被告涉有右揭犯罪，係以告訴人甲○○之指訴及診斷證明書為其論
    據。訊據被告乙○○則堅詞否認有何傷害犯行，辯稱：伊是充當和事佬，勸甲○
    ○、張昌喜不要吵架，並無動手打甲○○，只是要她少養狗而已等語。
三、按犯罪事實，應依證據認定之，無證據不得認定其犯罪事實。又不能證明犯罪者
    ，應諭知無罪之判決，刑事訴訟法第一百五十四條第二項、第三百零一條第一項
    分別定有明文。又認定不利被告之事實，須依積極證據，苟積極證據不足為不利
    於被告事實之認定時，即應為有利於被告事實之認定，更不必有何有利之證據。
    而認定犯罪事實應依證據，為刑事訴訟法所明定，故被告否認犯罪事實所持之辯
    解，縱屬不能成立，仍非有積極證據足以證明其犯罪行為，不能遽為有罪之認定
    ，此有最高法院三十年土字第八一六號、第一八三一號著有判例可資參考。另告
    訴人之告訴，係以被告受刑事訴追為目的，是其陳述是否與事實相符，仍應調查
    其他證據以資審認，最高法院五十年度台上字第一三００號亦有判例足供參照。
四、經查：
（一）告訴人甲○○指稱遭被告緊抓手不放而受有傷害等情，固據其提出行政院衛生
      署台北醫院診斷證明書一紙為據，然右開診斷證明書縱足佐告訴人在該日即九
      十年五月十七日受有前揭傷害，惟其受傷之原因為何，本即有多重可能性，是
      否即為被告所為，自應調查其他證據以資審認。按告訴人甲○○經檢察官、原
      審及本院多次傳喚均未到庭陳述，其提出之第一份書狀中記載「五月十七日清
      晨我差點被乙○○非禮，他並強要我包養他一位同夥，同時我也被蘇另一個同
      伴打傷額頭，手也被蘇抓傷，臀部也被踢痛，雙膝雙手也跌痛」；其第二次提
      出之書狀則載明「那個乙○○他要我養人不要養狗，至於阿喜他將我打得眼睛
      瘀青」云云，嗣經檢察官囑桃園縣警察局龜山分局員警通知告訴人甲○○到場
      調查時，告訴人則指述其遭乙○○、綽號阿喜男子及另一姓名不詳男子，三人
      到其桃園縣龜山鄉○○街八號後方空地，乙○○對其拉住手，並緊抓不放，對
      其說髒話，叫其借錢給乙○○，造成其瘀傷腫脹及身體多處受傷云云。告訴人
      前後所述，非但就被告乙○○如何對其施行傷害犯行之情節指述不一，且其指
      述之所受傷勢，如「被打傷額頭」、「臀部被踢痛」「雙膝雙手跌痛」、「阿
      喜他將我打得眼睛瘀青」、「身體多處受傷」等情，均核與其所提出之前開診
      斷證明書係載「左眉上方瘀腫傷二公分、左肘外側瘀傷二乘二公分」一節，迥
      然不符，告訴人之指述顯有瑕疵，難認可資憑信。
（二）證人莊昌喜於警訊時證稱：「當時甲○○突然對我說我殺她養的狗，我就向甲
      ○○說我沒有殺狗，並將（從）我身上拿出一百元放在甲○○身上稱：若我沒
      殺狗就把一百元還給我。之後就發生拉扯，到案發第二天我給甲○○一千五百
      元當場和解，有廟祝吳德（來）可證明」、「乙○○當時並無對甲○○傷害」
      、「案發第二天就是九十年五月十八日甲○○去找廟祝吳德來，託廟祝來找我
      說甲○○花了一千多元的醫藥費，叫我給甲○○一點錢當作和解，當時我當場
      就給一千五百元給甲○○，甲○○當場收下」、於偵查中證稱：「約一年前，
      『敏』疑我殺他狗，我給他一百元，說半年後要拿回來，半年後我向『敏』拿
      回，他丟給我，像要踹我，兩人有爭執，『福』把我架開，『敏』沒告我過，
      第二天。『敏』找『來』幫我們調解，我太太向『來』借一千五百元給『敏』
      ，和解成功，沒寫和解書，所知『敏』、『福』間除此件外無何接觸」等語，
      於原審法院審理時證稱：「九十年五月十七日凌晨一點多時在龜山鄉○○路上
      的一家統一超商前，甲○○來問我有沒有偷抓他一條狗去殺，我告訴他說沒有
      ，他不相信，我就拿一百元給他，保證我沒有殺他的狗，當場我又向他要回我
      的一百元，但是他不還給我，還生氣抬腳要踹我，我當時買報紙，我就抬起報
      紙架，沒有被他踹到，當時被告在我旁邊，過來勸架，因為被告碰到我，所以
      我就不小心將報紙架碰到告訴人的額頭，就只有這件事並沒有告訴人所說在空
      地發生爭吵的事情，是在過了一個多禮拜後，吳德來跟告訴人說好，要我過去
      跟告訴人和解，我就過去和告訴人和解了」、「告訴人在警訊中所述大概是說
      在空地談和解的事情，我跟吳德來及告訴人就是在宏慶街後面的空地談和解的
      事情」、「因為時間久了，剛才我說的意恩是去年初我因為狗的事情我給告訴
      人一百元說半年後要拿回來，所以在九十年五月時已經半年了，我就向他要回
      一百元才發生爭執，我剛才所說的同一天不對」等語，核與證人吳德來於偵查
      中證稱：「九十年五、六月『敏』來找我，說他們前一天『敏』、『福』、『
      喜』三人有拉扯，是為了一百元和狗的事，我也聽不清楚，當天我幫他們處理
      ，我借『喜』之妻一千五百元給『敏』和解，之前未聞『福』、『敏』間有何
      衝突」等由，於原審法院審理時證稱：「大約在九十年五月中旬，我聽莊昌喜
      說告訴人為了一隻狗的事情吵架，後來莊昌喜和告訴人私底下有和解了，是我
      負責調解的，我帶莊昌喜和他太太一起到告訴人養狗的空地跟他談和解，和解
      的結果是莊昌喜賠告訴人一千五百元就沒事了，當時沒有寫和解書，我有在場
      ，和解當天被告不在現場，我是聽莊昌喜及附近的人有說莊昌喜與甲○○發生
      爭執時被告是來勸架的」、「和解的事情告訴人及莊昌喜都有來找我，我勸他
      們小事情不要鬧大」等語相符。綜核上開證人莊昌喜及吳德來所證情節，均無
      證據證明被告乙○○有於右開時、地，與告訴人甲○○發生爭執甚或有發生拉
      扯繼而致告訴人受有前述傷害之情。而告訴人甲○○於本院審理期間均未到庭
      陳述，本院復查無其他積極證據足認被告確有傷害告訴人之舉，實難僅憑告訴
      人有瑕疵之單一指述，遽認被告有傷害告訴人之事實。
（三）綜上所述，公訴人所指被告乙○○涉犯刑法傷害罪嫌之上開事證，尚不足使本
      院得被告有罪之確信，自不得遽以該條項之罪名相繩；此外，復查無其他積極
      之證據足以證明被告涉有公訴人所指之傷害犯行，即不能證明被告犯罪，自應
      諭知無罪之判決。
五、原審以不能證明被告犯罪而為無罪之判決，核無不合。檢察官仍以被告有傷害之
    犯行提起上訴，並無理由，應予駁回。
據上論斷，應依刑事訴訟法第三百六十八條，判決如主文。
本案經檢察官陳文禮到庭執行職務。
中    華    民    國    九十二    年     十二       月        三        日
                              臺灣高等法院刑事第十七庭
                                  審判長法  官  劉  壽  嵩
                                        法  官  許  宗  和
                                        法  官  徐  昌  錦
右正本證明與原本無異。
不得上訴。
                                        書記官  廖  婷  璇
中      華      民      國    九十二    年     十二     月      三      日


司法院資訊處製作；財團法人民間司法改革基金會備份。
